臺灣臺中地方法院民事簡易判決  
111年度豐簡字第52號
原      告  廖献忠  
被      告  名人山莊住戶管理委員會

法定代理人  黃明祥  
訴訟代理人  劉褘    

上列當事人間請求修繕房屋等事件，本院於民國111年3月15日言
詞辯論終結，判決如下：
    主      文
一、被告應給付原告新臺幣22,000元。
二、原告其餘之訴駁回。
三、訴訟費用由被告負擔百分之三十七，餘由原告負擔。
四、本判決第一項原告勝訴部分得假執行。但被告如以新臺幣22
    ,000元為原告預供擔保後，得免為假執行。
    事實及理由
甲、程序部分：按訴狀送達後，原告不得將原訴變更或追加他訴
    ，但擴張或減縮應受判決事項之聲明者，不在此限，民事訴
    訟法第255條第1項第3款定有明文。本件原告於起訴時，原
    聲明主張：被告應負責將頂樓漏水修繕並賠償原告精神及財
    產損失新臺幣（下同）6萬元（見本院卷第17頁）。嗣於本
    院民國111年3月15日言詞辯論期日，當庭減縮訴之聲明為：
    被告應給付原告6萬元（見本院卷第66頁），核與前開規定
    相符，應予准許。
乙、實體部分：
壹、原告起訴主張：
一、原告為臺中市○○區○○路000巷00號6樓之2房屋（下稱系爭房
    屋）所有權人。系爭房屋為名人山莊（下稱系爭公寓大廈）
    頂樓戶，原告為系爭公寓大廈之區分所有權人。系爭公寓大
    廈之頂樓每逢大雨，經常發生滲漏，致系爭房屋室內天花板
    、牆壁等多處受損。原告於110年8月7日即向社區總幹事即
    被告訴訟代理人反應要求修繕，但被告始終拖延不理，直到
    去年將頂樓漆上幾條油漆，即宣稱修繕完畢，不願再予處理
    。
二、原告因系爭房屋漏水，受有下列損害：
　㈠租金損失：因系爭房屋漏水受損，系爭房屋承租人不願繼續
    承租，經原告與承租人協議每月減免租金3,000元，因此受
    有自110年8月至111年3月間共8 個月之租金損失24,000元。
　㈡系爭房屋修繕費用35,000元。
　㈢精神慰撫金：原告因系爭房屋漏水事宜，多次往返臺中處理
    調解、開庭事宜，受有精神上損害，且支出裁判費，爰請求
    精神慰撫金1,000元。
三、並聲明：被告應給付原告6 萬元。
貳、被告答辯則以：被告於110年底已委請廠商就系爭公寓大廈
    頂樓部分修繕完畢。就各頂樓住戶室內因漏水受損部分，施
    工廠商亦有入內勘查，預估修繕金額在8,500元至1萬元之間
    。然因系爭公寓大廈年久失修，基金不足，是就此部分尚未
    經區分所有權人決議，而未能給付修繕費用。並聲明：原告
    之訴駁回。
參、本院之判斷：
一、原告主張其為系爭房屋所有權人，為系爭公寓大廈頂樓戶，
    因系爭公寓大廈頂樓於110年8月間滲水，致系爭房屋內部受
    有損害等情，業據提出建築改良物所有權狀、屋內照片、其
    與被告訴訟代理人間LINE通訊對話紀錄等件為證（見本院卷
    第19頁、第69頁至第81頁、第85頁至第97頁），且為被告所
    不爭執（見本院卷第66頁至第67頁），堪信為真實。
二、按共用部分、約定共用部分之修繕、管理、維護，由管理負
    責人或管理委員會為之。又共用部分及其相關設施之拆除、
    重大修繕或改良，應依區分所有權人會議之決議為之。公寓
    大廈管理條例第10條第2項、第11條分別定有明文。是依上
    開規定，系爭公寓大廈樓頂平臺之修繕、管理、維護，應由
    被告為之。再按因故意或過失，不法侵害他人權利者，負損
    害賠償責任。又應回復原狀者， 如經債權人定相當期限催
    告後，逾期不為回復時，債權人得請求以金錢賠償其損害；
    損害賠償，除法律另有規定或契約另有訂定外，應以填補債
    權人所受之損害及所失之利益為限。依通常情形，或依已定
    之計劃、設備或其他特別情事，可得預期之利益，視為所失
    利益，民法第184條第1項前段、第214條、第216條亦有明文
    。被告依法有為原告管理、維護、修繕樓頂平臺之責任，惟
    未依法履行，致損害擴大央及系爭房屋漏水，自有相當因果
    關係。則原告請求被告賠償其因系爭房屋漏水所受損害及所
    失利益，自屬有據。
三、而查被告抗辯已於110年底就系爭公寓大廈頂樓進行修繕，
    核與原告提出之LINE對話紀錄中被告代理人於110年11月5日
    （星期五）稱「星期一（按：即110年11月8日）就可施工」
    ，原告亦於對話紀錄上手寫註明11月8日施工完成等語相符
    （見本院卷第97頁），並有原告提出之施工前、後照片在卷
    可參（見本院卷第99頁至第113頁），堪認被告已於110年11
    月8日就系爭公寓大廈頂樓修繕完成。至原告雖抗辯所謂修
    繕僅止於塗幾條白漆等語，然原告既未舉證證明於該日之後
    ，仍有新生之漏水損害發生，則被告抗辯系爭公寓大廈頂樓
    確已修繕完畢乙節，應屬可採。
四、茲就原告請求賠償之項目，分述如下：
　㈠租金損失部分：
　　⒈原告主張系爭房屋自109年起出租他人使用，嗣系爭房屋內
      部因頂樓平台滲水至屋內，其遂與承租人協議自110年8月
      起每月減免房租3,000元，迄111年3月止，減免租金已達8
      個月即24,000元等情，業據提出屋內照片、租賃契約書等
      件為證（見本院卷第69頁至第71頁、第81頁、第119頁至
      第127頁），堪信為真實。
　　⒉原告所有系爭房屋本出租他人收取租金，卻因系爭房屋漏
      水而部分無法使用，導致需與房客協調減少租金，致原告
      受有不能依租約約定獲利之損失，依前揭說明，應得請求
      被告賠償修繕完成前之租金損害。則原告請求被告賠償其
      自110年8月起至110年11月系爭公寓大廈頂樓完成修繕為
      止（共計4個月）減免之租金12,000元（計算式：每月3,0
      00元×4個月＝12,000元），應有理由。然系爭公寓大廈頂
      樓已於110年11月8日修繕完畢，迄後系爭房屋內部應已無
      滴水情形，已如前述。則原告仍與承租人協議繼續減免房
      屋租金，應屬原告身為出租人之自身考量，尚非被告怠於
      修繕系爭公寓大廈頂樓之行為所致。則原告請求被告賠償
      自110年12月起之租金損失，應屬無據。
　㈡房屋修繕費用部分：查原告請求被告修繕系爭房屋屋內受損
    情形，業經被告表示無法履行（見本院卷第66頁），依前揭
    說明，原告自得請求進行修繕所應支出之費用。而原告固提
    出其於107年8月4日曾與廠商聯繫之LINE對話紀錄（見本院
    卷第117頁），據以主張修繕費用應比照當時之估價費用35,
    000元等語。然查前開修繕費用係就系爭房屋107年8月間之
    情狀所為，與系爭房屋於110年8月間漏水新生之損害，既有
    不同，自難作為本件修繕費用之佐證。被告則抗辯曾委請廠
    商至系爭公寓大廈頂樓所有漏水戶別查看，預估修復金額每
    戶在8,500元至10,000元之間（見本院卷第67頁）。本院審
    酌兩造經闡明後，就系爭房屋修繕費用既均未能提出實際估
    價單佐證，則以系爭房屋屋內照片顯示之漏水情狀及兩造各
    自主張之修繕金額綜合判斷，認原告得請求之費用應以10,0
    00元計之。
　㈢精神慰撫金部分：按不法侵害他人之身體、健康、名譽、自
    由、信用、隱私、貞操，或不法侵害其他人格法益而情節重
    大者，被害人雖非財產上之損害，亦得請求賠償相當之金額
    ，民法第195條第1項前段固有明文。然人民於權利受侵害時
    提起訴訟尋求救濟，此乃憲法所保障人民訴訟權之具體實現
    。原告因本件糾紛欲提起調解、訴訟而來回彰化、臺中奔波
    ，花費精神、金錢等，均屬於維護自身權利之行為，而為主
    張權利所必然伴隨之支出，尚不得認其因此所受之損失係因
    本件糾紛所直接導致者。則原告請求被告就此部分賠償原告
    精神慰撫金，尚與前開規定不符，應無理由。至原告因提起
    本件訴訟支出之裁判費，依法應由本院於裁判時一併諭知訴
    訟費用之分擔，亦非原告所受之損失，亦併敘明。
肆、綜上所述，原告依公寓大廈管理條例、侵權行為之法律關係，請求被告給付22,000元（計算式：房租損失12,000元＋系爭房屋修繕費用10,000元＝22,000元），為有理由，應予准許。逾此部分之請求，為無理由，應予駁回。
伍、本判決就原告勝訴部分，係依民事訴訟法第427條第1項規定
    適用簡易訴訟程序所為被告敗訴之判決，依民事訴訟法第38
    9條第1項第3款之規定，應由本院依職權宣告假執行。又被
    告固未陳明如受不利判決，願供擔保請准免為假執行，然本
    院在衡平原則下，爰依民事訴訟法第392條第2項規定，依職
    權諭知被告以相當金額為原告預供擔保後，亦得免為假執行
    。
陸、本件事證已臻明確，兩造其餘攻擊防禦方法及所舉證據，經
    審酌結果，與本件判決結論均無影響，爰不一一論述，附此
    敘明。
柒、訴訟費用之負擔：民事訴訟法第79條。
中　　華　　民　　國　　111 　年　　3 　　月　　31　　日
                      臺灣臺中地方法院豐原簡易庭
                                  法　官　段奇琬
以上正本係照原本作成。
如不服本判決，應於送達後20日內，向本院提出上訴狀並表明上
訴理由，如於本判決宣示後送達前提起上訴者，應於判決送達後
20日內補提上訴理由書（須附繕本）。如委任律師提起上訴者，
應一併繳納上訴審裁判費。
中　　華　　民　　國　　111 　年　　3 　　月　　31  　日
                                  書記官　王政偉